【裁判字號】    98,上易,743
【裁判日期】    980330
【裁判案由】    傷害
【裁判全文】
臺灣高等法院刑事判決                 98年度上易字第743號
上  訴  人  臺灣基隆地方法院檢察署檢察官
上  訴  人
即  被  告  乙○○
上列上訴等人因被告傷害案件，不服臺灣基隆地方法院97年度易
字第536號，中華民國98年2月20日第一審判決（起訴案號：臺灣
基隆地方法院檢察署97年度偵字第3288號），提起上訴，本院判
決如下：
    主  文
上訴駁回。
    理  由
一、按依刑事訴訟法第350條、第361條、第362條、第367條規定
    ，不服地方法院之第一審判決而上訴者，須提出上訴書狀，
    並應敘述具體理由，為上訴必備之程式；其所提出之書狀未
    敘述上訴理由，或僅曾以言詞陳述上訴理由者，均應於上訴
    期間屆滿後20日內補提理由書於第一審法院。第一審法院經
    形式審查，認逾期未補提上訴理由者，應定期間先命補正；
    逾期未補正者，為上訴不合法律上之程式，應以裁定駁回。
    倘已提出上訴理由，但所提非屬具體理由者，則由第二審法
    院以上訴不合法律上之程式，判決駁回。而所謂具體理由，
    必係依據卷內既有訴訟資料或提出新事證，指摘或表明第一
    審判決有何採證認事、用法或量刑等足以影響判決本旨之不
    當或違法，而構成應予撤銷之具體事由，始克當之（例如：
    依憑證據法則具體指出所採證據何以不具證據能力，或依憑
    卷證資料，明確指出所為證據證明力之判斷如何違背經驗、
    論理法則）；倘僅泛言原判決認定事實錯誤、違背法令、量
    刑失之過重或輕縱，而未依上揭意旨指出具體事由，或形式
    上雖已指出具體事由，然該事由縱使屬實，亦不足以認為原
    判決有何不當或違法者（例如：對不具有調查必要性之證據
    ，法院未依聲請調查亦未說明理由，或援用證據不當，但除
    去該證據仍應為同一事實之認定），皆難謂係具體理由，俾
    與第二審上訴制度旨在請求第二審法院撤銷、變更第一審不
    當或違法之判決，以實現個案救濟之立法目的相契合，並節
    制濫行上訴（最高法院97年度台上字第892 號、97年度台上
    字第1402號、97年度台上字第5960號等判決意旨參照）。又
    原審法院對上訴書狀有無記載理由，為形式上之審查，認有
    欠缺，且未據上訴人自行補正者，固應定期間先命補正。然
    上訴理由是否具體，依96年7月4日刑事訴訟法第361 條修正
    理由之說明，屬第二審法院審查範圍，不在命補正之列。
二、本件原審依憑證人甲○○、盧雯絲等於原審之結證、光碟片
    錄存之路口監視器拍攝畫面、行政院衛生署基隆醫院97年 5
    月26日基醫病字第0970004246號函暨急診紀錄、診斷證明書
    等，認定被告乙○○前因搭乘甲○○駕駛之營業小客車而與
    之結識，復因車資計算等金錢問題致生齟齬而有糾紛，致被
    告對甲○○心生不滿。被告於97年4月4日搭乘其夫鍾一平駕
    駛之自小客車，於該日約20時50分許，途經國道三號高速公
    路中和交流道南下匝道下方之路口，見甲○○駕駛之計程車
    停放該處槽化線，鍾一平將車停放於前開計程車旁，乙○○
    遂下車與甲○○理論，鍾一平亦下車助勢並與甲○○發生拉
    扯，然因爭執未有結論，乙○○氣憤下基於傷害之犯意，徒
    手毆打甲○○之臉部，造成甲○○顏面挫傷、擦傷、右眼球
    挫傷、右眼皮及眼周區之表淺損傷等傷害。適用刑法第 277
    條第1項、第41條第1項前段，刑法施行法第1條之1，論處被
    告乙○○傷害人之身體，處拘役肆拾日，如易科罰金以新台
    幣壹仟元折算壹日。核無違誤或不當。
三、檢察官循告訴人之請求，提起上訴意旨略以：被告乙○○毆
    打告訴人時，專挑告訴人眼睛部位為之，致告訴人眼睛受傷
    ，呈現兩眼玻璃體混濁之視障，被告主觀上存在即便使告訴
    人失明，亦在所不惜之意思，原審未論以重傷未遂，顯非妥
    適；又被告於毆傷告訴人後，猶發送簡訊向告訴人配偶挑釁
    ，審理中更誣指告訴人製造假傷害，不肯認錯道歉或賠償，
    原判決僅科拘役，亦非妥適云云。被告上訴意旨略以：伊對
    於原判決尚難甘服，請鈞院再予詳加調查，將原判決撤銷，
    賜判無罪云云。
四、經查：
    (1)原判決就告訴人甲○○所受傷害，已詳述：「證人甲○○
      當晚至行政院衛生署基隆醫院急診之時間，係在21時40分
      ，醫師處方簽列印時間係21時53分，此有該院97年5 月26
      日基醫病字第0970004246號函暨急診紀錄在卷可參，並無
      被告及其選任辯護人所指證人甲○○遲至當晚22時30分才
      就醫之事實；而證人甲○○當晚至醫院急診就醫時，確受
      有顏面挫傷、擦傷、右眼上下有挫、瘀傷（眼皮、眼瞼部
      分）、右眼球挫傷、右眼皮及眼周區之表淺損傷等之傷害
      ，而外力撥打眼部會造成眼球挫傷、眼周區表淺損傷等情
      ，亦有行政院衛生署基隆醫院診斷證明書2份、97年9月30
      日基醫病字第0970008748號函存卷足憑，並無被告及其選
      任辯護人所稱證人甲○○自行造假傷勢之舉，況且被告於
      偵查中自承：『我是老師，習慣用手指來指去。』等語、
      於本院審理時供稱：『我很生氣用左手食指指著甲○○的
      臉回罵他。』等語，而證人甲○○所受之傷害集中在右臉
      及右眼，顯然係被告手指證人甲○○時，撥打到眼鏡及眼
      部所致，是被告及其選任辯護人空言否認犯行，並非可採
      。另證人甲○○雖受有兩眼玻璃體混濁，惟此可能因加齡
      而自然產生，也會因大力撞擊頭部而誘發，此亦有上開函
      文在卷可憑，而證人甲○○否認遭到被告大力撞擊其頭部
      ，顯然診斷證明書上所指之玻璃體混濁應非被告傷害所造
      成，附此說明。」是由告訴人甲○○所受傷害情形，告訴
      人甲○○自己之敘述、行政院衛生署基隆醫院97年5 月26
      日基醫病字第0970004246號函、急診紀錄、及診斷證明書
      之記載，顯不能證明被告有何基於重傷害故意而專挑告訴
      人眼部下手之行徑，原判決復已說明診斷證明書上關於告
      訴人玻璃體混濁之記載應非被告傷害行為所致之理由。公
      訴人倘若不服，本應依憑證據法則具體指出原判決所採證
      據何以不具證據能力，或依憑卷證資料，明確指出所為證
      據證明力之判斷如何違背經驗、論理法則。詎公訴人於原
      審依據與告訴人具狀提起告訴（見97年度偵字第333號偵
      查卷第1 頁反面）暨公訴人提起公訴所引相同法條即刑法
      第277條第1項傷害罪名論科後，無視原判決翔實之調查及
      說理，徒憑告訴人翻異之詞及與卷內事證扞格之請求，且
      未提出其他補強證據，即恣意提起上訴，指摘原判決對於
      被告未依重傷害未遂罪名論科為不當，顯然不足以認定原
      判決有何不當或違法至明，衡以首開規定及說明，即與未
      敘述具體理由無異。
    (2)關於刑之量定，係實體法上賦予法院得為自由裁量之事項
      ，倘其量刑已以行為人之行為罪責為基礎，並斟酌刑法第
      57條各款所列情狀，在法定刑度內，酌量科刑，如無偏執
      一端，致明顯失出失入情形，上級審法院即不得單就量刑
      部分遽指為不當或違法。本件原審就其刑之裁量，已審酌
      被告雖無前科紀錄，惟其於事發當晚猶發送簡訊挑釁證人
      盧雯絲（即告訴人配偶），並指告訴人甲○○造假傷勢云
      云否認犯行，而無悔意，及告訴人甲○○所受之傷害非屬
      重大及被告犯罪後態度等一切情狀，為其量刑之基礎。公
      訴人倘仍不服，自應說明原判決關於此部分之論述有何違
      法或不當之處。惟公訴人僅臚列被告於毆傷告訴人後，猶
      發送簡訊向告訴人配偶挑釁，審理中更誣指告訴人製造假
      傷害，不肯認錯道歉或賠償等業經原判決量刑審酌之情狀
      ，漫言指摘原判決量刑有欠妥適，未依據卷內既有訴訟資
      料或提出新事證，具體指摘原判決量刑有何輕重失衡、濫
      用裁量權或不適用法則之情形，構成應予撤銷之具體理由
      ，要與合法上訴所須提出之具體理由，迥不相侔。
    (3)被告不服原判決論處罪刑提起上訴，本應具體說明原判決
      採證認事有何違法不當，或不採其辯解之論述有何違誤，
      詎被告上訴意旨，僅泛言對於原判決尚難甘服，請鈞院再
      予詳加調查，改判無罪，無一語提及或表明第一審判決有
      何採證認事不當或違法，而構成應予撤銷之具體事由，顯
      難認已提出合於刑事訴訟法第361條第1項規定之具體理由
      。
五、綜上，原判決認事用法及科刑，俱有卷內證據可資覆按，核
    無任何憑空推論之情事，所為論斷，亦與經驗法則、論理法
    則，均屬無違。檢察官及被告不服原審判決提起上訴，胥未
    提出合於刑事訴訟法第361條第1項規定之具體理由，渠等上
    訴無一合於法律上之程式，爰不經言詞辯論，予以駁回。
據上論結，應依刑事訴訟法第367條前段、第372條，判決如主文
。
中    華    民    國    98    年     3    月    30    日
                  刑事第十二庭審判長法  官  蔡永昌
                                    法  官  施俊堯
                                    法  官  蔡新毅
以上正本證明與原本無異。
不得上訴。
                                    書記官  楊秋鈴
中    華    民    國    98    年    3     月    30    日


司法院資訊處製作；財團法人民間司法改革基金會備份。
